臺灣桃園地方法院行政訴訟裁定
111年度救字第8號
聲  請  人  許名宏    現於法務部○○○○○○○執行中
相  對  人  法務部矯正署

代  表  人  黃俊棠  
相  對  人  法務部  
代  表  人  蔡清祥  
上列當事人間聲請假釋事件(本院111年度監簡字第36號)，聲請
人聲請訴訟救助，本院裁定如下：
    主  文
聲請駁回。
    理  由
一、按「當事人無資力支出訴訟費用者，行政法院應依聲請，以
    裁定准予訴訟救助。但顯無勝訴之望者，不在此限。」、「
    （第1項）聲請訴訟救助，應向受訴行政法院為之。（第2項
    ）無資力支出訴訟費用之事由應釋明之。」行政訴訟法第10
    1條、第102條第1項、第2項分別定有明文。所謂無資力，係
    指窘於生活，且缺乏經濟上之信用者（最高行政法院97年度
    裁聲字第18號判例參照）；亦即若非取給必需之生活費不能
    支出訴訟費用，且無籌措款項以支出訴訟費用之信用能力者
    ，尚難謂之為無資力支出訴訟費用。而關於無資力支出訴訟
    費用之事由，應提出可使行政法院信其主張為真實且能即時
    調查之證據以釋明之，此觀依行政訴訟法第102條第2項及第
    176條準用民事訴訟法第284條之規定自明。又所謂釋明係指
    讓法院得到大致的心證，可使法院信其主張為真實之證據而
    言。故法院調查聲請人是否無資力支出訴訟費用，專就聲請
    人提出之證據為之，如聲請人未提出證據，或依其提出之證
    據，未能信其無資力支出訴訟費用之主張為真實，應駁回其
    聲請。
二、本件聲請意旨略以：聲請人不服被告法務部矯正署民國111
    年5月31日法矯署教字第11101552200號函(下稱原處分)不予
    許可聲請人之假釋，及被告法務部矯正署111年9月20日法矯
    署復字第11101053480號復審駁回之復審決定(下稱復審決定
    )，而提起行政訴訟請求撤銷原處分及復審決定等語。又因
    聲請人現為受刑人，每月勞作金僅新臺幣(下同)400元左右
    ，無力負擔訴訟費用，為此聲請訴訟救助等語。
三、本件聲請人對於相對人提起之行政訴訟現由本院111年度監
    簡字第36號聲請假釋事件(下稱本案訴訟)繫屬中，又聲請人
    主張其現為受刑人，每月勞作金薪響餉僅400元左右，無力
    負擔訴訟費用，為此聲請訴訟救助等語。惟查，聲請人前因
    另案監獄行刑法事件(本院111年度監簡字第10號，下稱另案
    訴訟)，已曾向本院聲請訴訟救助，並經本院於111年4月6日
    以111年度救字第2號行政訴訟裁定駁回聲請，聲請人不服提
    起抗告，亦經臺北高等行政法院111年8月5日111年度抗字第
    37號裁定駁回抗告確定在案，此並有上開2份裁定影本附卷
    可稽。足見，聲請人於另案訴訟之聲請訴訟救助，既已經法
    院裁定駁回並確定在案，且聲請人僅係於另案聲請訴訟救助
    中主張其每月勞作金僅500元左右，惟卻於本件聲請改稱為4
    00元左右，此外，於本件聲請訴訟救助中並未提出任何新的
    證據資料，用以證明聲請人確實係缺乏經濟上信用之人，而
    無資力支出本案訴訟之裁判費用1,000元0 ○○○行刑法第114 
    條第1 項規定，裁判費為行政簡易訴訟程序之裁判費之二分
    之一)，是其聲請訴訟救助，已屬無據。再者，縱認聲請人
    之每月勞作金大約400元左右之收入，惟聲請人現係在監執
    行，並無住宿、飲食等必需之生活費支出，上開勞作金之收
    入即非屬於支出生活費之必需費用，而能作為支出訴訟費用
    ，且聲請人亦可能會有親友給予金錢資助，況且亦有不少在
    監受刑人提起行政訴訟，均自行繳納裁判費用，而未聲請訴
    訟救助，是尚難僅以聲請人係在監受刑人之事由，即遽予准
    許訴訟救助。此外，聲請人亦未釋明其如何窘於生活且有何
    缺乏經濟上信用之情事，復未提出其他得以即時調查，使本
    院信其主張為真實之證據，以釋明其無資力支出訴訟費用，
    亦未提出本院管轄區域內有資力之人出具保證書代之。揆諸
    首揭規定及說明，本件聲請不應准許，應予駁回。
中　　華　　民　　國　　111 　年　　11　　月　　23　　日
　　　　　　　　　行政訴訟庭法　官　黃漢權
上為正本係照原本作成。
如不服本裁定，應於送達後10日內向本院提出抗告狀（須按他造
人數附繕本）。
中　　華　　民　　國　　111 　年　　11　　月　　23　　日
　　　　　　　　　　　　　　書記官　蕭竣升